【裁判字號】    95,交聲,1295
【裁判日期】    950117
【裁判案由】    聲明異議
【裁判全文】
臺灣臺中地方法院交通事件事裁定      95年度交聲字第1295號
原處分機關  交通部公路總局臺中區監理所豐原監理站
受處分人    甲○○
上列受處分人因違反道路交通管理處罰條例案件，對於交通部公
路總局臺中區豐原監理所民國九十五年十二月十三日所為之裁決
（豐監稽違字第裁六三－ＧＣ0000000號、六三－ＧＣ0
000000號裁決書），聲明異議，本院裁定如下：
    主  文
異議駁回。
    理  由
一、原處分機關交通部公路總局臺中區監理所豐原監理站略以：
    劉玉華所有車牌號碼ＰＩ－０五一六號自小客車，(1)於九十
    五年八月十五日十八時四十五分，在建成路、忠孝路口前，
    因「在多車道不依規定駕車者（行駛慢車道）」之違規，被
    台中市警察局第三分局以違反道路交通管理事件通知單（單
    號：ＧＣ0000000）舉發、(2)嗣經警方攔查「不停車
    接受稽查而加速逃逸」之違規，被台中市警察局第三分局以
    違反道路交通管理事件通知單（單號：ＧＣ0000000
    ）舉發。劉玉華所有ＰＩ－０五一六號自小客車於前揭時間
    、地點違規屬實，係違反道路交通管理處罰條例第四十五條
    第一項第四款、第六十條第一項第一款、第六十三條第一項
    第一款。已於應到案日前提申訴，且該違規案已指駕轉罰予
    事實駕駛人甲○○，共裁罰新臺幣三千九百元整，並依道路
    交通管理處罰條例第六十三條第一項第一款規定，共記違規
    點數二點。逾期則依處罰主文規定處分等語。
二、本件受處分人甲○○則以：受處分人甲○○於印象中並無所
    謂「任意跨越快慢車道與機車爭道，危及該路段機車騎士之
    行車安全」之駕駛情事，此亦非受處分人之駕駛習慣。受處
    分人直至接獲寄發之罰單時，方知有上開情事。又如當時確
    有執勤員警吹哨或以手勢攔截，受處分人不可能不予理會，
    且當時適逢下班，建成路與忠孝路口車多擁擠，平均時速僅
    三十至四十公里，受處分人行駛緩慢，如受處分人真有不予
    理會之情，執勤員警為何不立即驅車攔截，即可逕將受處分
    人攔停處罰。又依警方所附照片，受處分人並未駛入慢車道
    中，並無任何跨越車道之情形，如警方未提出受處分人行駛
    於慢車道之事實，即予處罰，受處分人實難信服，依法提出
    本件聲明異議，請求撤銷罰緩云云。
三、按汽車駕駛人，爭道行駛有在多車道不依規定駕車者，處新
    臺幣六百元以上一千八百元以下罰鍰；汽車駕駛人經以科學
    儀器取得證據資料證明其行為違規，當場不能或不宜攔截製
    單舉發者，得逕行舉發；汽車駕駛人，駕駛汽車有違反本條
    例之行為，經交通勤務警察或依法令執行交通稽查任務人員
    制止時，不聽制止或拒絕停車接受稽查而逃逸者，除按各該
    條規定處罰外，處新臺幣三千元以上六千元以下罰鍰，並記
    違規點數一點，道路交通管理處罰條例第四十五條第一項第
    四款、第六十條第一項、第六十三條第一項第一款分別定有
    明文。再汽車駕駛人之行為有不服稽查指揮而逃逸，當場或
    不宜攔截掣單舉發者，得對汽車所有人逕行舉發處罰；上開
    逕行舉發，應記明車輛牌照號碼、車型等可資辨別之資料，
    以汽車所有人為被通知人掣單舉發，道路交通管理處罰條例
    第七條之二第一項第四款、第四項定有明文。
四、經查：本件受處分人甲○○，駕駛車牌號碼ＰＩ－０五一六
    號自小客車，因「爭道行駛有在多車道不依規定駕車者（行
    駛慢車道）」，以及「違反處罰條例之行為，拒絕停車接受
    稽查而逃逸」之交通違規情事，為警逕行舉發，有臺中市警
    察局第三分隊九十五年十一月十日中分交字第０九五００四
    一二三九號函、臺中市警察局中市警交字第ＧＣ00000
    00號及中市警交字第ＧＣ0000000號舉發違反道路
    交通管理事件通知單各一份在卷可稽，並經證人即當日舉發
    本件交通違規之員警乙○○於本院訊問時結證明確。依證人
    乙○○證稱：「於九十五年八月十五日十八時四十分，當時
    伊於建成路、忠孝路交通指揮執勤勤務，當時剛好是綠燈，
    於建成路時是停等的狀況狀，當時伊站於路旁，用路人應該
    可以看到伊，伊確實有做攔查的動作，伊是用手上拿著舉發
    單，用舉發指示靠路旁停車。ＰＩ－０五一六號自小客車是
    未停車接受稽查，當時該車是由建成路往大智路直行，當時
    綠燈直行，很多車走右側慢車道行駛，從九十四年開始就有
    路權關係，慢車道有慢車道之路權，所以當時照規定他不能
    走慢車道，因為他是轉過來以後，就路口沒有劃快慢車道，
    所以照片上沒有辦法顯示快慢車道，我認定其行駛機車行駛
    是慢車道」，「有攔停的動作，一般開車的駕駛人可以看到
    伊的指揮動作，伊站於路口非常明顯的地方。本件有照片為
    證，確實有該車經過該處，伊如沒有攔查，就不用拍照」等
    語（見本院九十六年一月十日訊問筆錄）。矧該證人與受處
    分人平日既不相識，又無怨隙，當無刻意設詞誣攀構陷受處
    分人之理，就彼等親身經歷之事實所為前揭證詞應屬可採。
    是交通部公路總局臺中區監理所豐原監理站九十五年十二月
    十三日依違反道路交通管理處罰條例第四十五條第一項第四
    款規定，製填豐監稽違字第裁六三－ＧＣ0000000號
    違反道路交通管理事件裁決書，裁罰受處分人九百元罰緩，
    又依違反道路交通管理處罰條例第六十條第一項規定，製填
    豐監稽違字第裁六三－ＧＣ0000000號違反道路交通
    管理事件裁決書，裁罰受處分人三千元罰緩，於法並無不合
    。雖受處分人甲○○於本院訊問時猶陳稱：「伊沒有看到攔
    查手勢，當時伊車窗是關上的，伊完全沒有看到」等語置辯
    。然本院綜觀員警取締手法，其判斷受處分人違規進而開單
    舉發，亦與論理法則、經驗法則無違；再按警察為維持交通
    秩序，依法執行職務，立場應是客觀公正，且與受處分人素
    不相識，亦無宿怨，當無設詞誣攀之理，是其所為證言，應
    屬真實可信，且執勤警員攔查無效後，隨即拍照，並有警員
    當時現場拍得之照片壹張附卷可證。本院經查亦無任何證據
    足資證明執勤警員有捏造事實、違法取締之情事，則執勤警
    員本其維護交通秩序、安全職責所為之逕行舉發，自應受到
    合法、正確之推定，而受處分人至今亦無法提出任何對其有
    利之證據供本院參酌，其否認違規之情，尚不足採。從而，
    受處分人確有上開違規情事，堪以認定。是原處分機關據以
    援引上開規定，就本件違規案亦已指駕轉罰予事實駕駛人甲
    ○○，裁罰新臺幣三千九百元整，並依道路交通管理處罰條
    例第六十三條第一項第一款規定，共記違規點數二點。逾期
    則依裁決書處罰主文規定處罰，並無不當，本件聲明異議為
    無理由，應予駁回。
據上論斷，應依道路交通管理處罰條例第八十七條第二項、道路
交通案件處理辦法第十九條，裁定如主文。
中    華    民    國    95    年    1    月    17    日
                    交通法庭    法  官  黃松竹
上正本證明與原本無異。
如不服本裁定應於送達後五日內向本院提出抗告狀。
                                書記官  董美惠
中    華    民    國    95    年    1    月    17    日


司法院資訊處製作；財團法人民間司法改革基金會備份。
